【裁判字號】    97,家抗,12
【裁判日期】    970926
【裁判案由】    拋棄繼承權
【裁判全文】
臺灣宜蘭地方法院民事裁定              97年度家抗字第12號
抗  告  人  甲○○
            乙○○
上列抗告人因聲請拋棄繼承權事件，對於中華民國97年7月31日
本院97年度繼字第226號裁定提起抗告，本院裁定如下：
    主    文
抗告駁回。
抗告程序費用新臺幣壹仟元由抗告人負擔。
    理    由
一、抗告意旨略以：抗告人於民國91年7月16日繼承當時為限制
    行為能力人，不知可拋棄繼承，如繼承被繼承人之債務，將
    顯失公平，爰請求廢棄原裁定等語。
二、按96年12月14日修正前民法第1174條規定：「繼承人得拋棄
    其繼承權。前項拋棄，應於知悉其得繼承之時起2個月內以
    書面向法院為之。並以書面通知因其拋棄而應為繼承之人。
    但不能通知者，不在此限。」；而97年1月2日增訂之民法繼
    承編施行法第1條之1第1項規定：「繼承在民法繼承編中華
    民國96年12月14日修正施行前開始且未逾修正施行前為限定
    或拋棄繼承之法定期間者，自修正施行之日起，適用修正後
    限定或拋棄繼承之規定。」
三、查本件被繼承人丙○○係於91年7月16日死亡，抗告人係被
    繼承人丙○○之子，而抗告人自陳於91年7月16日知悉渠等
    為被繼承人丙○○之繼承人（詳原審卷第4頁），依上開法
    條所示，應適用96年12月14日修正前民法第1174條第2項規
    定，即應於知悉渠等得繼承之時起2個月內以書面向法院聲
    請拋棄繼承，渠等遲至97年7月24日始向本院聲請拋棄繼承
    ，顯已逾2個月之期間，故其拋棄繼承之聲明，於法洵屬無
    據。原審因此駁回其拋棄繼承之聲請，於法並無不合，是抗
    告人指摘原審裁定不當，聲請廢棄原審裁定，亦無理由。
四、惟民法繼承編在97年1月2日修正施行後，依新增之民法繼承
    編施行法第1條之1第2項規定，繼承在民法繼承編96年12月1
    4日修正施行前開始，繼承人於繼承開始時為無行為能力人
    或限制行為能力人，未能於修正施行前之法定期間為限定或
    拋棄繼承，由其繼續履行繼承債務顯失公平者，於修正施行
    後，得以所得遺產為限，負清償責任。此係對無行為能力人
    或限制行為能力人等弱勢繼承人，就被繼承人之債務採強制
    「限定繼承」，全面溯及既往，則抗告人於上開修正法律公
    布施行後，可溯及地適用限定繼承之規定，即得限定以因繼
    承所得之遺產償還被繼承人之債務，併此敘明。
五、依非訟事件法第21條第1項前段、第23條、第24條第1項、第
    46條，民事訴訟法第495條之1第1項、第449條第1項、第78
    條、第85條第1項前段，裁定如主文。
中    華    民    國    97    年    9     月    26    日
                  家事法庭  審判長法  官  楊麗秋
                                  法  官  林翠華
                                  法  官  張育彰
以上正本證明與原本無異。
如對本裁定抗告，須於裁定送達後10日內向本院提出再抗告狀，
並繳納再抗告費1000元。
再為抗告應以適用法規顯有錯誤為理由，並經本院之許可，該許
可以原裁定所涉及之法律見解具有原則上重要性者為限。
中    華    民    國    97    年    9     月    30    日
                                  書記官  藍友隆


司法院資訊處製作；財團法人民間司法改革基金會備份。
